臺灣士林地方法院民事判決　九十年度簡上字第二○○號
　　上　訴　人　甲○○
　　被　上訴人　乙○○
右當事人間請求給付票款事件，上訴人對於中華民國九十年四月二十日本院士林簡易
庭九十年度士簡字第二八七號第一審判決提起上訴，本院判決如左：
    主  文
上訴駁回。
第二審訴訟費用由上訴人負擔。
    事  實
甲、上訴人方面：
  一、聲明：
      (一)原判決廢棄。
      (二)被上訴人於第一審之訴駁回。
  二、陳述：
      除與原審判決書所載者相同茲予引用外，補稱：當初如附表所示本票是上訴人
      交付與訴外人陳存文支付買米之貨款，金額是正確的，但後來上訴人有要跟陳
      存文處理，陳存文卻稱已轉交被上訴人，被上訴人是放高利貸之人，為取得三
      分利才向陳存文取票，上訴人當年經商失敗，所有之退票均已處理，只有被上
      訴人不講理，不願和上訴人處理。
  三、證據：援用原審之立證方法。
乙、被上訴人方面：
  一、聲明：駁回上訴。
  二、陳述：除與原審判決書所載者相同茲予引用外，補稱：
      被上訴人並非放高利貸之人，系爭支票係訴外人陳存文交付用以抵付貨款。
    理      由
一、本件被上訴人起訴主張：其執有由上訴人所簽發，如附表所示之本票一紙，於到
    期向擔當付款人為付款之提示，竟因撤銷付款委託而遭退票，迭經追索無著，爰
    依票據關係，訴請上訴人給付票款新台幣（下同）十八萬六千五百元，及自到期
    日起至清償日止，按週年利率百分之六計算之利息；上訴人則以：附表所示支票
    確為上訴人所簽發交予陳存文用以支付貨款，然被上訴人是放高利貸之人，為取
    得三分利才向陳存文取票，上訴人有意和被上訴人處理，被上訴人卻不同意等語
    置辯。
二、被上訴人主張其執有由上訴人所簽發，如附表所示之本票一紙，遵期提示竟遭退
    票之事實，業據提出與其所述相符之本票及退票理由單為證，並為上訴人所不爭
    執，自堪信為真實。
三、按本票之發票人所負責任與匯票承兌人同，而匯票付款人於承兌後負付款責任，
    票據法第一百二十一條、第五十二條第一項分別定有明文。又執票人向本票債務
    人行使追索權時，得請求自到期日起，如無約定利率者，依年利六釐計算之利息
    ，票據法第一百二十四條、第九十七條第一項第二款亦有明文規定。本件上訴人
    為系爭本票之發票人、系爭本票之真正均堪認定已如前述，是本件之爭點厥為：
    上訴人即發票人所主張之右開事由，得否作為阻卻執票人即被上訴人請求之合法
    抗辯？經查：
  (一)按據債務人以自己與執票人間所存抗辯之事由對抗執票人，固為法之所許，然若
    以他人與執票人間所存抗辯之事由對抗執票人，於法不能謂為有據（最高法院四
    十七年臺上字第一六二一號判例參照）。本件上訴人為系爭本票之發票人前已認
    定，不論被上訴人如何自訴外人陳存文處取得系爭本票，抑或二人間有何糾葛，
    揆諸前揭說明，均非上訴人所得執以對抗被上訴人。
  (二)次按無對價或以不相當之對價取得票據者，不得享有優於前手之權利，票據法第
    十四條第二項固亦定有明文，然該條項之適用應以發票人對執票人之前手存有原
    因關係抗辯為前提。查本件上訴人自承系爭本票係開給訴外人陳存文作為支付米
    款之用，票據金額正確（本院九十一年二月二十五日準備程序筆錄），則被上訴
    人之前手即訴外人陳存文之票據權利並未存有任何瑕疵，不論被上訴人是否以相
    當之對價取得系爭本票，均不影響被上訴人之票款請求權，上訴人亦無從執此對
    抗被上訴人。
  (三)綜上所述，上訴人之抗辯均屬無據，應依票據文義負票據責任。
四、從而，被上訴人訴請上訴人給付票款十八萬六千五百元，及自到期日即七十五年
    三月五日起至清償日止，按週年利率百分之六計算之利息，洵屬有據，應予准許
    。是則原審判決命上訴人如數給付並依職權宣告假執行，於法並無不合。上訴意
    旨指摘原判決不當，求予廢棄改判，為無理由，應予駁回。
五、兩造其餘防禦方法及所提未經援用之證據，經本院審酌後，認為均不足以影響本
    判決之結果，自無逐一詳予論駁之必要，併此敘明。
六、據上論結，本件上訴為無理由，依民事訴訟法第四百三十六條之一第三項、第四
    百四十九條第一項、第七十八條判決如主文。
中　　　華　　　民　　　國　　九十一　　年　　　四　　　月　　　二　　　日
                            臺灣士林地方法院民事第三庭
~B審判長法官　李玉卿
~B法　　　官　陳玉曆
~B法　　　官　王本源
右為正本係照原本作成。
本件不得上訴。
中　　　華　　　民　　　國　　九十一　　年　　　四　　　月　　  八  　　日
~B法院書記官　翁禎謙
附表：
┌───┬─────┬────┬───┬───┬────────┐
│發票人│擔當付款人│票面金額│發票日│到期日│票            號│
│      │          │(新台幣)│      │      │                │
├───┼─────┼────┼───┼───┼────────┤
│      │台北市第十│十八萬六│      │      │                │
│甲○○│信用合作社│千五百元│1.10.│3.5.│Ａ○七七八六六號│
│      │民權分社  │        │      │      │                │
└───┴─────┴────┴───┴───┴────────┘
